【裁判字號】    97,訴,699
【裁判日期】    970530
【裁判案由】    違反毒品危害防制條例
【裁判全文】
臺灣彰化地方法院刑事判決               97年度訴字第699號
公  訴  人  臺灣彰化地方法院檢察署檢察官
被      告  甲○○
                    （現於臺灣彰化看守所羈押中）
上列被告因毒品危害防制條例案件，經檢察官提起公訴（97年度
毒偵字第522號），被告於準備程序中自白犯罪，本院行簡式審
判程序，判決如下：
    主  文
甲○○施用第一級毒品，累犯，處有期徒刑捌月；又施用第二級
毒品，累犯，處有期徒刑陸月。應執行有期徒刑壹年貳月。
    事實及理由
一、犯罪事實：
  (一)甲○○曾因施用毒品案件，經強制戒治，於民國（下同）90
    年2月26日執行完畢出所。又於91年12月間某日起至92年2月
    25日止，連續施用一級毒品海洛因，於91年12月間某日起至
    92年2月26日止，又連續施用第二級毒品，經本院分別判處
    有期徒刑10月、5月（以上為本院92年度訴字第489號判決）
    ，因竊盜案件，經本院判處有期徒刑10月確定（本院92年度
    易字第464號判決），上開3罪，經定應執行刑為有期徒刑1
    年10月確定，於94年10月3日縮刑期滿執行完畢（構成累犯
    ）。又於95年10月16日施用二級毒品，經臺灣台中地方法院
    95年度易字第3858號判決處有期徒刑8月（嗣經裁定減為有
    期徒刑4月），96年10月5日執行完畢出監（構成累犯）。
  (二)甲○○於96年12月16日下午2時許，在其位於彰化縣北斗鎮
    西德里新厝巷11號住處，以海洛因加水後注射肌肉之方式，
    施用第一級毒品海洛因1次；其另基於施用第二級毒品甲基
    安非他命之犯意，於96年12月16日下午2時許，在上揭處所
    ，以玻璃球燒烤安非他命後吸食煙霧之方式，施用第二級毒
    品甲基安非他命1次。
  (三)嗣於96年12月17日，因其為毒品列管人口，經警採集其尿液
    送驗，結果呈「可待因、嗎啡、甲基安非他命、安非他命」
    陽性反應，乃查知上情。
二、認定事實之證據及理由：
  (一)被告於警訊、偵查、本院審理中之自白。
  (二)彰化縣警察局北斗分局委託檢驗尿液代號與真實姓名對照認
    證單，證明被告接受採尿送驗之事實。
  (三)詮昕科技股份有限公司濫用藥物尿液檢驗報告書（北警分偵
    字第0970001409號卷），證明被告驗尿呈現「嗎啡、可待因
    、甲基安非他命、安非他命」之陽性反應。按行政院衛生署
    管制藥物管理局93年7月16日管檢字第0930006199號函示意
    見：「依據Clark's Analysis of Drugs and Poisons一書
    第三版之記載：... 第一級毒品海洛因亦可代謝成嗎啡，且
    海洛因常見含有少量6-乙醯可待因雜質成分，該成分可代謝
    為可待因及嗎啡。... 」（參照行政院衛生署管制藥品管理
    局發行「濫用藥物檢驗相關解釋彙編」P.14）故可證明被告
    因施用海洛因而同時檢出「可待因、嗎啡」陽性反應。又報
    告顯示被告甲基安非他命之指數遠超過安非他命指數，依法
    務部調查局93年5月4日調科壹字00000000000號函示意見：
    「依據英國藥學協會所編之Clark's isolation and
    indentification of drugs乙書.. 記載人體施用甲基安非
    他命後，在主要代謝物中未改變型態之甲基安非他命佔施用
    劑量達43％，而安非他命則為約5％。」（司法院編印，法
    官辦理刑事案件參考手冊(一)--毒品危害防制條例部分--P.
    168）被告尿液中排出之部分安非他命反應，應係甲基安非
    他命之代謝物。
  (四)不再送觀察勒戒之理由：
    按毒品危害防制條例於92年7月9日修正公布，自93年1月9日
    施行，其中第20條、第23條將施用毒品之刑事處遇程序，區
    分為「初犯」及「五年內再犯」、「五年後再犯」。依其立
    法理由之說明：「初犯」，經觀察、勒戒或強制戒治後，應
    為不起訴處分或不付審理之裁定；經觀察、勒戒或強制戒治
    執行完畢釋放後，「五年內再犯」者，因其再犯率甚高，原
    實施之觀察、勒戒及強制戒治既已無法收其實效，爰依法追
    訴或裁定交付審理。至於經觀察、勒戒或強制戒治執行完畢
    釋放後，「五年後再犯」者，前所實施之觀察、勒戒或強制
    戒治已足以遮斷其施用毒品之毒癮，為期自新及協助其斷除
    毒癮，仍適用「初犯」規定，先經觀察、勒戒或強制戒治之
    程序。從而依修正後之規定，僅限於「初犯」及「五年後再
    犯」二種情形，始應先經觀察、勒戒或強制戒治程序。倘被
    告於五年內已再犯，經依法追訴處罰，縱其第三次（或第三
    次以上）再度施用毒品之時間，在初犯經觀察、勒戒或強制
    戒治執行完畢釋放五年以後，已不合於「五年後再犯」之規
    定，且因已於「五年內再犯」，顯見其再犯率甚高，原實施
    觀察、勒戒或強制戒治，已無法收其實效，即應依該條例第
    10條處罰（最高法院95年度第7次刑事庭會議決議參照）。
    本件被告前因施用毒品案件，經送強制戒治，於90年2月26
    日執行完畢出所，又於強制戒治執行完畢5年內之91年12月
    間某日起至92年2月26日止，施用一、二級毒品（本院92年
    度訴字第489號判決），有卷附臺灣高等法院被告前案紀錄
    表、起訴書列印結果可稽。被告既曾於「五年內再犯」，且
    經法院判處罪刑確定，其又於96年12月16日施用毒品，即非
    屬該條例第20條第3項所定「五年後再犯」之情形，仍應論
    以毒品危害防制條例第10條第1、2項之施用第1、2級毒品罪
    。
  (五)被告自白核與事實相符，足堪採信。本件事證明確，被告施
    用第一、二級毒品犯行，已可認定。
三、論罪科刑：
  (一)核被告所為，係犯毒品危害防制條例第10條第1、2項之施用
    第一、二級毒品罪。被告持有毒品之行為，分別為施用毒品
    之高度行為吸收，不另論罪。被告先後施用第一、二級毒品
    ，罪名有異、施用方法不同，應分論併罰。
  (二)被告有犯罪事實欄內之徒刑執行經過，此有臺灣高等法院被
    告全國前案紀錄表可稽，其受此有期徒刑執行完畢後，五年
    以內故意再犯有期徒刑以上之罪，應依累犯規定，各加重其
    刑。
  (三)量刑審酌：被告自86年間接觸毒品以來，斷斷續續有毒品紀
    錄，仍不知收斂，犯下本案，顯示從未決心戒毒，惡性非輕
    ，又被告自述因從事大貨車司機，生活日夜顛倒，為提神而
    施用安非他命，漸漸染上海洛因，父母健在，自己未婚等語
    ，並審酌被告同時有多件毒品案件在審理中，仍不知收斂而
    一再吸毒，不宜輕縱，且被告經通緝始到案，犯後態度不能
    尚稱良好等一切因素，量處如主文所示之刑，及定應執行刑
    ，以示懲儆。
四、適用法律：
  (一)刑事訴訟法第273條之1第1項、第310條之2、第454條第1項
    。
  (二)毒品危害防制條例第10條第1、2項、刑法第11條前段、第47
    條第1項、刑法第51條第5款。
本案經檢察官郭玄義到庭執行職務。
中    華    民    國    97    年    5  月    30       日
                  刑事第八庭         法  官  葉明松
以上正本證明與原本無異。
如不服本判決，應於判決送達後10日內，向本院提出上訴書狀，
上訴書狀應「敘述具體上訴理由」，並按他造當事人之人數附繕
本。「切勿逕送上級法院」。
中    華    民    國    97    年    5  月    30       日
                                     書記官  施秀青
附錄本案論罪法條：
毒品危害防制條例第10條
施用第一級毒品者，處 6 月以上 5 年以下有期徒刑。
施用第二級毒品者，處 3 年以下有期徒刑。


司法院資訊處製作；財團法人民間司法改革基金會備份。
